【裁判字號】    96,財管,11
【裁判日期】    970116
【裁判案由】    指定遺產管理人等
【裁判全文】
臺灣花蓮地方法院民事裁定              96年度財管字第11號
聲  請  人  合作金庫商業銀行股份有限公司
法定代理人  丁○○
代  理  人  丙○○
相  對  人  乙○○    生前最後.
上列聲請人聲請指定遺產管理人等事件，本院裁定如下：
    主  文
選任甲○○為被繼承人乙○○之遺產管理人。
准對被繼承人乙○○（男，民國○○年○月○○日生，身分證統一編
號：Ｚ000000000號，民國96年4月4日死亡，生前最後住所：花蓮
市○○街67號）之繼承人為承認繼承之公示催告。
被繼承人乙○○之繼承人，應自前項公示催告最後登載新聞紙之
日起，壹年內承認繼承，上述期限屆滿，無繼承人承認繼承時，
被繼承人乙○○之遺產，於清償債權，並交付遺贈物後，如有剩
餘即歸屬國庫。
被繼承人乙○○之債權人及受遺贈人，應自本公示催告最後登載
新聞紙之日起壹年貳月內，報明債權及為願受遺贈與否之聲明，
如不於上述期間內為報明或聲明者，僅得就賸餘遺產行使其權利
。
聲請程序費用新台幣壹仟元由被繼承人乙○○之遺產負擔。
    理  由
一、按繼承開始時，繼承人有無不明，而無親屬會議或親屬會議
    未於一個月內選定遺產管理人者，利害關係人得聲請法院選
    任遺產管理人，並由法院依第1178條第1項之規定為公示催
    告，民法第1177條、第1178條分別定有明文。
二、本件聲請意旨略以：聲請人與相對人間因清償借款事件，聲
    請人前提存擔保金新台幣10萬元，聲請假扣押相對人財產，
    因相對人清償全部借款，聲請人欲催告相對人定20日以上期
    間行使權利時，發現相對人業於民國96年4月4日死亡，且法
    定繼承人均已拋棄繼承，亦無親屬會議選任遺產管理人，為
    此聲請法院選任乙○○之遺產管理人，並聲請為公示催告等
    語。
三、經查，聲請人上開主張，業據其提出本院95年度存字第660
    號提存書、戶籍謄本等件為證，且經本院依職權調取本院96
    年度繼字第142號拋棄繼承卷宗，堪可信實，是被繼承人乙
    ○○應可確定已無繼承人，依上開說明，聲請人以利害關係
    人地位聲請選任遺產管理人，於法並無不合，應予准許。本
    院審酌被繼承人乙○○名下無財產，此有財政部臺灣省北區
    國稅局花蓮縣分局遺產稅課稅資料參考清單附卷可稽，又甲
    ○○為被繼承人之獨子，學歷為花蓮農業高級職業學校，經
    歷為電機公司機械操作員，應有能力擔任遺產管理人，且甲
    ○○在庭亦供述：「我認為我們三名子女中，應該是我最適
    合擔任我父親的遺產管理人。」、「如果不用負擔我父親的
    債務，那麼我願意擔任我父親的遺產管理人。」等語明確，
    綜上，認選任甲○○為被繼承人乙○○之遺產管理人較為適
    當，並准許對被繼承人乙○○之繼承人、債權人及受遺贈人
    為公示催告。
四、依非訟事件法第21條第2項、民事訴訟法第78條，裁定如主
    文。
中    華    民    國    97    年    1    月    16    日
                     臺灣花蓮地方法院民事庭
                         法      官  陳燁真
以上正本證明與原本無異。
如不服本裁定，應於裁定送達後10日內向本院提出抗告狀（應抄
附繕本），並繳納抗告費新臺幣1,000元。
中    華    民    國    97    年    1    月    16    日
                         法院書記官  王心怡


司法院資訊處製作；財團法人民間司法改革基金會備份。
